臺灣彰化地方法院民事裁定
110年度監宣字第90號
聲  請  人  陳世芳  



相  對  人  黃麗美  

關  係  人  陳冠中  

            陳韻如  
上列聲請人聲請監護宣告事件，本院裁定如下：
    主    文
聲請駁回。
聲請程序費用由聲請人負擔。
    理    由
一、聲請意旨略以：聲請人係相對人之夫，相對人於民國110年1
    月25日因雙相情緒障礙症、鎮定劑引發認知障礙，致不能為
    意思表示或受意思表示，或不能辨識其意思表示之效果。因
    相對人患有精神疾病持續吃藥，怕相對人吃藥吃太多而導致
    有失序行為，爰依家事事件法第10章、第11章之規定，請求
    對相對人為監護宣告，為此請求選定聲請人為相對人之監護
    人，並指定相對人之子即關係人甲○○為會同開具財產清冊之
    人等語。如鑑定報告認為相對人僅可為輔助宣告，則選定聲
    請人為相對人之輔佐人。
二、按對於因精神障礙或其他心智缺陷，致不能為意思表示或受
    意思表示，或不能辨識其意思表示之效果者，法院得因本人
    、配偶、四親等內之親屬、最近一年有同居事實之其他親屬
    、檢察官、主管機關、社會福利機構、輔助人、意定監護受
    任人或其他利害關係人之聲請，為監護之宣告。法院對於監
    護之聲請，認為未達第1項之程度者，得依第15條之1第1項
    規定，為輔助之宣告。對於因精神障礙或其他心智缺陷，致
    其為意思表示或受意思表示，或辨識其意思表示效果之能力
    ，顯有不足者，法院得因本人、配偶、四親等內之親屬、最
    近一年有同居事實之其他親屬、檢察官、主管機關或社會福
    利機構之聲請，為輔助之宣告。民法第14條第1項、第3項、
    第15條之1第1項分別定有明文。故須因精神障礙或其他心智
    缺陷，致無意思能力或意思能力顯有不足，始合於監護宣告
    或輔助宣告之要件。
三、經查，聲請人上開主張，雖據其提出戶口名簿影本、同意書
    、親屬系統表、彰化基督教醫療財團法人鹿港基督教醫院診
    斷書影本等件為證。惟本院於鑑定人即衛生福利部彰化醫院
    醫師陳羿行前審驗相對人之精神狀況，相對人對於本院訊問
    其出生年月日、地址、學歷、幾個小孩及渠等性別、在場人
    士身分、鑑定目的、現任總統、家屬職業、100減25等於等
    於多少、現在時間等問題，均能正確回答，惟對現任彰化縣
    長、線西鄉鄉長等問題，回答不知道等語，有本院110年9月
    28日訊問筆錄在卷可參。又經本院囑託衛生福利部彰化醫院
    鑑定結果，認為：「5.醫學上的診斷：診斷名：焦慮恐慌症
    。障礙程度:中度。6.日常生活狀況：日常生活活動 : 可以
    自行進食，沐浴跟穿衣可以自理。經濟活動能力 :會基本的
    算數，可處理金錢。社會性 :治療下可自行外出，可以與人
    進行一般互動。身體狀態：手腳正常可自由行走。精神狀態
    ：(1)意識／溝通性：意識清楚，可以正常回應。(2)記憶力
    ：無明顯障礙。(3)定向力：人時地定向感正常。(4)計算能
    力:尚可，100-7序列可以算到第2個，93,86,69，20-3:17、
    14、11、8、5。(5)理解．判斷力: 無明顯障礙。(6)認知功
    能檢查 : 一般認知功能正常。7.有關判斷能力判定之意見
    ：可管理處分自己財產。判定的根據：個案雖有恐慌及憂鬱
    症狀，但藥物治療下恢復狀況尚可，雖然目前也表示有些憂
    鬱症狀，但尚不影響生活。8.回復可能性說明：恐慌及焦慮
    恢復的可能性皆高。10.鑑定判定及說明：⑴基於受鑑定人雖
    有恐慌及憂鬱症狀，但認知功能尚未明顯受損，對於管理處
    分自己財產無給予經常性協助之必要，疾病回復之可能性也
    高。⑵未達「為意思表示或受意思表示，或辨識其意思表示
    效果之能力，顯有不足」之程度，建議不為監護或輔助宣告
    。」等語，有衛生福利部彰化醫院成年監護鑑定書在卷可稽
    。綜上所述，依本院訊問情形及鑑定人之鑑定結果，相對人
    意識清楚，均能切題回答相關問題，且認知、記憶力及判斷
    理解力均無明顯異常，足證其有足夠能力為意思表示及受意
    思表示或辨識其意思表示效果之能力，核與前揭監護宣告要
    件不符，亦未達輔助宣告之程度，故本件聲請於法不合，應
    予駁回。
四、依家事事件法第164條第3 項，裁定如主文。
中　　華　　民　　國　　110 　年　　10　　月　　21　　日
               家事法庭  法　　　官 王美惠
以上正本係照原本作成。
如對本裁定抗告，須於裁定送達後十日之不變期間內，向本院提
出抗告狀，並繳納抗告費新臺幣1千元。
中　　華　　民　　國　　110 　年　　10　　月　　21　　日
                         書　記　官　林子惠